最高法院民事裁定                                八十八年度台抗字第三九一號
    再 抗告 人  甲○○
右再抗告人因與相對人台中縣霧峰鄉農會間強制執行聲明異議事件，對於中華民國八
十八年七月七日台灣高等法院台中分院裁定（八十八年度抗字第九六七號），提起再
抗告，本院裁定如左：
    主  文
再抗告駁回。
再抗告程序費用由再抗告人負擔。
    理  由
本件相對人即債權人前向台灣台中地方法院（下稱台中地院）聲請於民國八十七年六
月十一日拍賣債務人陳瑞海等所有系爭坐落台中縣霧峰鄉○○段二六號土地及地上建
物（下稱系爭不動產），並由再抗告人得標拍定，繳足全部價金，經台中地院依強制
執行法第九十七條規定於八十七年六月十六日發訖系爭不動產權利移轉證書後，再抗
告人始於同年七月二十日、八月十八日以其誤認拍賣之標的物係坐落同所之新建樓房
建物，與實際拍賣者不符等由，聲請台中地院於八十七年八月二十八日裁定准予撤銷
上開期日之系爭不動產拍賣程序，再於八十八年三月十二日另以裁定駁回相對人對該
「撤銷拍賣程序」之聲明異議。經相對人提起抗告，抗告法院即原法院乃以：依強制
執行法第十二條第一項規定，當事人或利害關係人，在強制執行程序中所為之聲請，
衹得於強制執行程序終結前為之。強制執行程序如已終結，自不得再聲請撤銷該已終
結之強制執行程序。而不動產拍賣程序，於買受人得標拍定，並繳清價金，由執行法
院發給權利移轉證書時，拍賣程序即告終結，參照司法院院字第二七七六號解釋(七)意
旨，應無從更為裁定撤銷該拍賣程序。本件系爭不動產，既經再抗告人得標拍定，繳
清價金並由台中地院發給不動產權利移轉證書，顯見系爭不動產之拍賣程序業經終結
，衡之前述，台中地院能否再予撤銷系爭不動產之拍賣程序，已不無研求之餘地。況
依再抗告人出具之投標書記載，其係針對債務人陳瑞海等所有之系爭不動產投標，另
依建物登記簿謄本所載，系爭不動產與再抗告人所指之新建樓房建物，其樓層及結構
均有不同，不難分辨，再抗告人於投標之前要非不能自行查明。其是否可因「誤認」
而出價應買﹖亦待詳為調查。縱再抗告人未注意拍賣公告上所載建物之樓層及結構致
有所誤認，能否謂其無過失而得依民法第八十八條第一項規定撤銷買受之意思表示，
尤待釐清。因將台中地院所為不利於相對人之裁定廢棄，命為更適當之處理。經核於
法並無違誤。再抗告意旨以：系爭不動產之強制執行程序尚未終結，台中地院可撤銷
該不動產之拍賣程序等詞，指摘抗告法院之裁定不當，求予廢棄，非有理由。
據上論結，本件再抗告為無理由，依強制執行法第三十條之一、民事訴訟法第四百九
十二條第一項、第九十五條、第七十八條，裁定如主文。
中      華      民      國    八十八    年      八      月     十九     日
                              最高法院民事第六庭
                                  審判長法官  朱  錦  娟
                                        法官  蘇  茂  秋
                                        法官  蘇  達  志
                                        法官  顏  南  全
                                        法官  劉  延  村
      右正本證明與原本無異
                                              書  記  官
中      華      民      國    八十八    年      八      月     三十     日
